【裁判字號】    95,交聲,519
【裁判日期】    951228
【裁判案由】    聲明異議
【裁判全文】
臺灣彰化地方法院交通事件裁定     95年度交聲字第519號
原處分機關    交通部公路總局臺中區監理所彰化監理站
異  議  人
即受處分人    甲○○
上列異議人即受處分人因違反道路交通管理處罰條例案件，對於
交通部公路總局臺中區監理所彰化監理站九十五年五月二十三日
彰監四字第裁六四—Ｉ00000000號處分不服，聲明異議
，本院裁定如下：
    主  文
異議駁回。
    理  由
一、原處分機關略以：異議人即受處分人甲○○於民國九十五年
    三月二十六日二十時二十五分許，駕駛車主史秀蘭所有Ｐ五
    —七六九七號自小客車，在山腳路轉新雅路口有「轉彎未依
    規定使用方向燈」之違規情形，為彰化縣警察局田中分局警
    員以彰警交字第Ｉ00000000號違規通知單當場舉發
    ，該所爰依道路交通管理處罰條例第四十八條第一項第一款
    之規定裁處異議人罰鍰新臺幣九百元，並依第六十三條第一
    項記違規點數共一點，於法應無不合等語。
二、聲明異議意旨略以：受處分人於九十五年三月二十六日二十
    時三十分，由南向北車行山腳路三段左轉新雅路，雖打左轉
    燈，但在快速左轉進入新雅路時，因車輛一經緊急左轉完成
    ，方向盤會立即快速轉正，已打之方向燈會立刻回正熄滅，
    而打左方向燈、左轉、方向盤轉正及方向燈熄滅係一氣呵成
    ，時間短暫，且員警於距左轉路口（新雅路）一百公尺處攔
    檢，及同一方向前方距路口二十公尺處有一大貨車（五八二
    —ＱＳ）停放，當晚夜色天雨晦暗，員警視線受到車輛阻擋
    ，誤判聲請人為右轉行車且未打方向燈而轉彎。若有違規事
    實，請舉發機關提示當時違規路口之監視錄影帶及員警自行
    錄影採證資料等語。
三、按行政罰法第五條規定：「行為後法律或自治條例有變更者
    ，適用行政機關最初裁處時之法律或自治條例。但裁處前之
    法律或自治條例有利於受處罰者，適用最有利於受處罰者之
    規定」。觀諸道路交通管理處罰條例第四十八條、第六十三
    條已於九十四年十二月二十八日修正公布，又依行政院於九
    十五年六月二十三日以院臺交字第○九五○○八七六八五號
    所發布之函令，該修正條文定於九十五年七月一日起開始施
    行。而本案在交通部公路總局台中區監理所彰化監理站於九
    十五年五月二十三日裁決時，新條文尚未生效施行，依前揭
    行政罰法第五條之規定，自應適用行政機關裁處時即修正前
    道路交通管理處罰條例第四十八條、第六十三條之規定。而
    本案相關條文說明如下：
    （一）修正前道路交通安全規則第一百零二條第一項第四款
          規定：汽車行駛至交岔路口，其行進、左轉彎時，應
          距交岔路口三○公尺前顯示方向燈或手勢，行至交岔
          路口中心處左轉，並不得占用來車道搶先左轉。（此
          條文已於九十五年六月三十日修正公布）
    （二）修正前道路交通管理處罰條例第四十八條第一項第一
          款規定：汽車駕駛人轉彎時，有在轉彎或變換車道前
          ，未使用方向燈或不注意來、往行人或轉彎前未減速
          慢行者，處二百元（此單位為銀元，換算後為新臺幣
          六百元）以上六百元（此單位為銀元，換算後為新臺
          幣一千八百元）以下罰鍰。
    （二）修正前道路交通管理處罰條例第六十三條第一項規定
          ：汽車駕駛人有第四十八條之情形者，記違規點數一
          點。
四、經查：異議人雖辯稱車輛一經緊急轉彎完成，方向盤會立即
    快速轉正，已打之方向燈會立刻回正熄滅，並質疑員警之舉
    發未能提出有力證明云云，然經證人即彰化縣警察局田中分
    局警員謝國賓到庭結證稱：依據其繪製之圖，雖前面有輛大
    貨車，但因大貨車之位置在白線內，且其所站位置與大貨車
    幾乎平行，故視線不會被遮擋，且因其係全程看，舉發當時
    又是晚上，所以看得更清楚，不管車輛轉彎過來，方向燈是
    否熄滅，其都應該看得到等語（見本院九十五年八月十八日
    訊問筆錄）。按證人謝國賢乃為原處分機關所認定受處分人
    有前開違規行為之證人，其並在本院以言詞證述受處分人有
    前開違規事實，且依卷存證據資料內並無任何積極證據足以
    證明證人上開證述係屬虛偽，亦無足以令人顯信證人證述為
    不可採之品性證據或前科證據存在，本院自不得僅以證人為
    本件開單告發受處分人之員警，而全盤抹煞其在訴訟上所具
    有之證人資格及其證言之證明力。是證人謝國賢之證詞即堪
    採信。至異議人雖辯稱：車輛左轉時，方向燈在轉彎完成後
    ，於方向盤回正時會自動消失云云，惟證人謝國賢已明確證
    述於當時夜間可全程觀看異議人轉彎之情形，且在轉彎過程
    中，方向盤回正之前，方向燈並不會消失，而異議人在路口
    往垂直方向左轉，在車頭轉向進入警員視線可目視之範圍時
    ，應尚未完成轉彎動作，故證人謝國賢證稱可清楚看到有無
    打方向燈等語，更可認非虛。況證人謝國賢與受處分人間並
    無仇怨，豈甘冒瀆職、偽證而故意誣攀之理，且經核亦無其
    他任何證據，足資證明執勤警員確有捏造事實違法取締之情
    事，則執勤警員本於維護交通秩序及行車安全等職責所為之
    交通違規舉發內容，自應予以採信，異議人前開所辯，尚非
    有理，而不足採。從而，異議人上開違規事實既可認定，則
    原處分機關據以裁罰，於法並無不當。本件異議為無理由，
    應予駁回。
據上論斷，應依道路交通案件處理辦法第十九條，裁定如主文。
中     華     民     國    95    年   12    月   28    日
                     交通法庭           法  官   黃玉齡
以上正本證明與原本無異。
如不服本裁定應於送達後五日內向本院提出抗告狀。
中     華     民     國    96    年    1    月    3     日
                                        書記官   王惠嬌


司法院資訊處製作；財團法人民間司法改革基金會備份。
